【裁判字號】    90,訴,976
【裁判日期】    900822
【裁判案由】    違反野生動物保育法
【裁判全文】
臺灣桃園地方法院刑事判決                            九十年度訴字第九七六號
    公  訴  人  臺灣桃園地方法院檢察署檢察官
    被      告  乙○○
右列被告因違反野生動物保育法案件，經檢察官提起公訴（九十年度偵字第八０七０
號），本院判決如左：
    主  文
乙○○違反保育類野生動物，非經主管機關之同意，不得買賣之規定，處有期徒刑柒
月。緩刑貳年。
扣案金龍魚拾壹隻均沒收。
    事  實
一、乙○○係桃園縣龜山鄉○○路○段一一四一號魚聖水族園量販店之負責人，其明
    知保育類野生動物、瀕臨絕種及珍貴稀有野生動物產製品，非經主管機關行政院
    農業委員會（下稱農委會）之同意，不得買賣或在公共場所陳列、展示，且金龍
    魚已經主管機關公告為保育類野生動物，竟仍未經主管機關同意，而意圖販賣，
    自民國九十年四月中旬間某日起至同年五月十六日止，在上址量販店內陳列、展
    示由不詳顧客棄養之保育類野生動物金龍魚一條；並於九十年五月十二日，在上
    址水族館內，以每條金龍魚新台幣（下同）八百五十元之代價，向上門兜售之不
    詳成年男子購入金龍魚十條後藏放店內，外以風景圖、空魚缸遮掩，伺機販售。
    惟尚未及販出，即於九十年五月十六日下午二時四十分許，為警會同農委會野生
    動物保育聯合執行小組、桃園縣農業局人員在上址查獲，當場並扣得上開金龍魚
    共十一隻。
二、案經內政部警政署鐵路警察局刑事警察隊移送台灣桃園地方法院檢察署檢察官偵
    查起訴。
    理  由
一、訊據被告乙○○迭於警訊及偵審中坦承右揭犯行不諱，核與證人即桃園縣政府農
    業局人員甲○○證述查獲情節相符，而金龍魚為保育類野生動物一節，亦有行政
    院農業委員會公告一份在卷可稽，此外並有行政院農業委員會野生動物保護聯合
    執行小組執行記錄一份、現場照片九張附卷，金龍魚十一條扣案可資佐證。至被
    告辯稱：擺出來的一條是客人說生病送給我，我想擺在那裡沒關係，剩下十條是
    因為聽說快開放金龍魚買賣，買來先放著，後來朋友告訴我這是保育類動物就不
    敢賣，才遮起來云云，並舉證人許家榮為證，惟查獲時金龍魚既仍屬保育類野生
    動物，即不容以預測即將開放為由，私自豢養，亦不容私相買賣，否則自有失法
    律保護上開動物之意，況被告稍後在明知政府尚未開放管制之情形下，又購進十
    條金龍魚，觸法情形甚為明顯，是其所辯並無可採。另查，被告此前雖由台灣桃
    園地方法院檢察署通知本件已經不起訴處分等語，有通知一份在卷足憑，惟該通
    知並非檢察官依法製作之不起訴處分書，且內文並註明應以正式送達之書類為準
    ，是顯難與不起訴處分同視；而縱從寬認定該通知為書記官行政上製發之觀念通
    知，惟依上開註記以觀，對被告而言並無信賴基礎，況被告違法在前，縱有信賴
    亦無保護價值，從而尚難執該通知認本件起訴有何瑕疵，併予敘明。綜上所述，
    本件事證明確，被告犯行已堪認定。
二、按保育類野生動物非經主管機關同意，不得買賣或在公共場所陳列、展示，野生
    動物保育法第三十五條第一項訂有明文。核被告乙○○違反上開規定，私行買賣
    及展示保育類野生動物金龍魚之所為，係犯同法第四十條第一項第二款之罪。其
    意圖販賣而陳列之低度行為，為買賣之高度行為所吸收，不另論罪。公訴人漏未
    敘及被告買受十條金龍魚部分之事實，惟此部分事實與已起訴部分之事實間，有
    法律上一罪之關係，本院自得併為審酌。爰審酌被告並無前科，有台灣桃園地方
    法院檢察署刑案資料查註記錄表一紙附卷可稽，其犯罪之動機、手段、本件扣案
    金龍魚僅十一條，及其犯後坦承犯行，態度良好等一切情狀，量處如主文所示之
    刑，以示懲儆。另查被告前未曾受有期徒刑以上刑之宣告，有右刑案資料查註紀
    錄表可稽，此次一時失慮，偶罹刑典，事後已坦承犯行，深具悔意，經此刑之宣
    告後，應知警惕而無再犯之虞，本院因認暫不執行其刑為當，爰併宣告緩刑二年
    ，用啟自新。扣案金龍魚十一條為被告所有，未經該管機關沒入，此據被告及證
    人甲○○分別供述在卷，依野生動物保育法第五十二條第一項規定沒收。
據上論斷，應依刑事訴訟法第二百九十九條第一項前段，野生動物保育法第四十條第
一項第二款、第五十二條第一項前段，刑法第十一條、第七十四條第一款，判決如主
文。
本案經檢察官羅秀蓮到庭執行職務。
中        華        民        國    九十    年    八    月    二十二    日
                                    臺灣桃園地方法院刑事第五庭
                                        法  官    陳彥宏
右正本證明與原本無異
如不服本判決書應於送達後十日內向本院提出上訴狀
        書記官    翁其良
中        華        民        國     九十    年    八    月    二十二   日
野生動物保育法第四十條第一項第二款、第三十五條第一項
野生動物保育法第四十條  （罰則（一））
有下列情形之一，處六月以上五年以下有期徒刑，得併科新臺幣三十萬元以上一百五
十萬元以下罰金：
一  違反第二十四條第一項規定，未經中央主管機關同意，輸入或輸出保育類野生動
    物之活體或其產製品者。
二  違反第三十五條第一項規定，未經主管機關同意，買賣或意圖販賣而陳列、展示
    保育類野生動物或瀕臨絕種及珍貴稀有野生動物產製品者。
以犯前項之罪為常業者，處一年以上七年以下有期徒刑，得併科新臺幣五十萬元以上
二百五十萬元以下罰金。


司法院資訊處製作；財團法人民間司法改革基金會備份。
